【裁判字號】    98,上訴,1884
【裁判日期】    990511
【裁判案由】    違反毒品危害防制條例
【裁判全文】
臺灣高等法院高雄分院刑事判決        98年度上訴字第1884號
上  訴  人  臺灣高雄地方法院檢察署檢察官
被      告  甲○○
上列上訴人因被告違反毒品危害防制條例案件，不服臺灣高雄地
方法院98年度審訴字第4226號中華民國98年11月27日第一審判決
（起訴案號：臺灣高雄地方法院檢察署98年度毒偵字第5226號）
，提起上訴，本院判決如下：
    主  文
原判決關於施用第一級毒品暨定執行部分均撤銷。
甲○○施用第一級毒品處有期徒刑柒月；又持有第一級毒品，處
有期徒刑參月，扣案之海洛因壹包（驗後淨重零點零肆貳公克）
沒收銷燬。應執行有期徒刑玖月，扣案之第一級毒品海洛因壹包
（驗後淨重零點零肆貳公克）沒收銷燬。
    事  實
一、甲○○前因施用毒品案件，經臺灣高雄地方法以92年度毒聲
    字第7368號裁定送觀察、勒戒後，認有繼續施用毒品傾向，
    再經同法院以93年度毒聲字第543 號裁定令入戒治處所施以
    強制戒治，於94年3 月4 日執行戒治完畢而釋放，並經臺灣
    高雄地方法院檢察署檢察官以93年度戒毒偵字第1057號為不
    起訴處分確定。詎甲○○仍未戒除毒癮，明知海洛因係毒品
    危害防制條例第2 條第2 項第1 款所明定之第一級毒品，不
    得持有、施用，竟於上開強制戒治執行完畢釋放後5 年內，
    復基於施用第一級毒品之犯意，於98年7 月27日17時許，在
    高雄市○鎮區○○路興仁國中圍牆外，以針筒注射之方式，
    施用第一級毒品海洛因1 次。又另基於持有第一級毒品海洛
    因之犯意，於98年7 月29日17時30分許，在高雄縣鳳山市○
    ○○路媽祖廟旁巷子內，向真實姓名年籍不詳綽號「阿梅」
    之成年女子購買海洛因1 包（驗後淨重0.042 公克）欲供己
    施用。嗣於同日（29日）下午6 時30分許，在高雄市○鎮區
    ○○路與興旺路口處，因形跡可疑為警攔查盤檢，於警方未
    發覺其施用及持有第一級毒品海洛因之前，主動交付其所有
    之上開第一級毒品海洛因1 包，並於警詢中主動坦承上述施
    用及持有第一級毒品犯行，且願接受裁判，另經其同意採尿
    送驗，結果確呈嗎啡、可待因陽性反應，而悉上情。
二、案經高雄市政府警察局左營分局報告臺灣高雄地方法院檢察
    署檢察官偵查起訴。
    理  由
一、訊據被告甲○○固坦承有於上開時地施用及持有第一級毒品
    海洛因之情，惟否認持有第一級毒品海洛因係於施用後另行
    購買，辯稱：扣案之第一級毒品海洛因1 包，係於98年7 月
    27日向綽號「阿梅」之人購買施用後所剩餘，應不另犯持有
    第一級毒品海洛因罪責云云。經查：
  (一)被告有上開施用第一級毒品海洛因之事實，業據被告於警詢
    、偵查、原審及本院審理時均坦承不諱，核與其經警採集尿
    液送高雄市立凱旋醫院檢驗結果，被告尿液呈嗎啡陽性反應
    相符，並有高雄市政府左營分局偵辦毒品案件嫌疑人尿液採
    證尿液對照表、濫用藥物尿液檢體監管記錄表、高雄市立凱
    旋醫院濫用藥物尿液檢驗報告可稽。是被告此部分自白核與
    事實相符。
  (二)按被告持有毒品之低度行為，為施用毒品行為之高度行為所
    吸收而不另論罪者，僅係指被告購買毒品而持有，進而施用
    後，仍持有施用所剩之毒品之情形。反之，若被告購得毒品
    而持有，尚未及施用即為警查獲，則其持有毒品後，尚無施
    用行為，即無吸收關係之存在，其持有毒品之行為，相較於
    前次施用毒品之行為，乃係另行起意之犯罪行為，不應以被
    告在持有該毒品前，曾有施用毒品之行為，逕認其嗣後持有
    毒品之行為應為前次施用毒品之行為所吸收。查扣案之第一
    級毒品海洛因1 包，被告於警詢時已明確供稱：係於遭查獲
    當日外出時，即98年7 月29日17時30分許，在高雄縣鳳山市
    ○○○路媽祖廟旁巷子內，向真實姓名年籍不詳綽號「阿梅
    」之成年女子購買海洛因1 包，旋於同日（29日）下午6 時
    30分許即為警查獲，其最後一次施用海洛因係二天前即98年
    7 月27日17時許等情明確（見警卷第3 頁），被告既自承最
    後施用第一級毒品之時間為98年7 月27日，且98年7 月29日
    購買毒品當日並未施用海洛因，則被告購買並持有海洛因後
    ，尚未及施用即為警查獲，依上揭說明，被告於98年7 月29
    日為警查獲之持有海洛因1 包，應非其所犯本件施用毒品之
    行為可得吸收，而應予分論併罰。另扣案之毒品1 包（驗後
    淨重0.042 公克），為屬第一級毒品海洛因，亦有高雄市立
    凱旋醫院濫用藥物成品檢驗鑑定書可參。被告於本院翻異前
    詞，辯稱查獲當日持有之海洛因係98年7 月27日施用毒品後
    所剩餘，顯係卸責之詞，尚無可採。
  (三)又被告前因施用毒品案件，經臺灣高雄地方法以92年度毒聲
    字第7368號裁定送觀察、勒戒後，認有繼續施用毒品傾向，
    再經同法院以93年度毒聲字第543 號裁定令入戒治處所施以
    強制戒治，於94年3 月4 日執行戒治完畢，並經臺灣高雄地
    方法院檢察署檢察官以93年度戒毒偵字第1057號為不起訴處
    分確定之事實，有臺灣高等法院被告前案紀錄表在卷可憑。
    是被告於上開強制戒治執行完畢釋放後5 年內，再犯本件施
    用海洛因之犯行，堪以認定。
  (四)綜上所述，被告所辯要屬卸飾之詞，尚無可採。其事證明確
    犯行堪予認定，應予依法論科。
二、核被告所為，係犯毒品危害防制條例第10條第1 項之施用第
    一級毒品及同條例第11條第1 項之持有第一級毒品罪。被告
    施用前持有第一級毒品（扣案部分除外）之行為，為其後施
    用之高度行為所吸收，不另論罪。公訴意旨認扣案之被告持
    有第一級毒品行為，為施用之行為所吸收，尚有未洽；又此
    部分起訴書雖漏引所犯法條，惟其犯罪事實欄已有記載，且
    經原審判決，本院自得予以審理。被告所犯上開2 罪，犯意
    各別、行為互殊，應分論併罰。又被告於上開施用第一級毒
    品及持有第一級毒品犯行，均於未經偵查機關發覺前，主動
    向盤查警員坦承有上開犯行，而願接受裁判之事實，有警詢
    筆錄在卷可稽及扣押物品目錄表在卷可稽，堪認符合自首要
    件，爰依刑法第62條前段之規定，減輕其刑。
三、原判決就被告施用第一級毒品海洛因犯行部分，據以論處罪
    刑，固非無見；惟查：(一)扣案之第一級毒品海洛因1 包，係
    被告於98年7 月29日17時30分許，另行向他人購買，非98年
    7 月27日施用第一級毒品時即持有等情，前已述明，原判決
    認扣案之第一級毒品為施用罪行所吸收，並於該罪名之下諭
    知沒收，均有未洽。(二)扣案之第一級毒品海洛因1 包，係被
    告另行起意之犯罪行為，前已述明，原審漏未諭知被告持有
    第一級毒品之罪責，亦有未合。檢察官上訴意旨認原判決就
    被告施用及持有第一級毒品罪責部分適用法規不當，為有理
    由，自應由本院將原判決關於被告施用第一級毒品部分及其
    定執行部分均撤銷改判。
四、爰審酌被告前經強制戒治執行完畢釋放，猶不思戒除毒癮，
    顯見其並無堅定戒癮意志，惟念其行為尚未具體危害他人，
    其犯後坦承施用毒品犯行，態度尚稱良好，並斟酌其犯罪動
    機、目的、手段、所生損害及犯後態度等一切情狀，分別量
    處如主文第2 項所示之刑，並定應執行之刑以資懲儆。又扣
    案之海洛因1 包（驗後淨重0.042 公克及內含與海洛因難以
    析離，應一併視為毒品之包裝袋1 個），應依毒品危害防制
    條例第18條第1 項前段規定，諭知沒收銷燬。至海洛因送驗
    所致之耗損，因已滅失，爰不沒收銷燬之。
五、原判決有關被告施用第二級毒品判處有罪部分，未據檢察官
    及被告上訴（見本院卷第34頁），業已確定，併予敘明。
據上論結，應依刑事訴訟法第369 條第1 項前段、第364 條、第
299 條第1 項前段，毒品危害防制條例第10條第1 項、第11條第
1 項、第18條第1 項前段，刑法第11條、第62條前段、第51條第
5 款，判決如主文。
本案經檢察官許月雲到庭執行職務。
中    華    民    國    99    年    5     月    11    日
                  刑事第一庭    審判長法  官  黃仁松
                                      法  官  徐美麗
                                      法  官  施柏宏
以上正本證明與原本無異。
持有第一級毒品部分不得上訴。
施用第一級毒品部分得上訴如不服本判決應於收受本判決後10日
內向本院提出上訴書狀，其未敘述上訴理由者，並得於提起上訴
後10日內向本院補提理由書狀（均須按他造當事人之人數附繕本
）「切勿逕送上級法院」。
中    華    民    國    99    年    5     月    12    日
                                      書記官  魏文常
附錄本件判決論罪科刑法條：
毒品危害防制條例第10條
施用第一級毒品者，處 6 月以上 5 年以下有期徒刑。
施用第二級毒品者，處 3 年以下有期徒刑。
毒品危害防制條例第11條第1項
持有第一級毒品者，處 3 年以下有期徒刑、拘役或新臺幣 5 萬
元以下罰金。

司法院資訊處製作；財團法人民間司法改革基金會備份。
